【裁判字號】    88,訴,1671
【裁判日期】    890131
【裁判案由】    槍砲彈藥刀械管制
【裁判全文】
臺灣板橋地方法院刑事判決                        八十八年度訴字第一六七一號
    公  訴  人  臺灣板橋地方法院檢察署檢察官
    被      告  甲○○
右列被告因違反槍砲彈藥刀械管制條例案件，經檢察官提起公訴（八十八年度偵字第
一九九七一號），本院判決如左：
    主  文
甲○○未經許可，持有可發射子彈具有殺傷力之槍枝，處有期徒刑壹年貳月，併科罰
金新臺幣萬元，罰金如易服勞役，以新臺幣玖佰元即銀元佰元折算壹日，扣案之
仿ＷＡＬＴＨＥＲ廠半自動手槍製造之改造玩具手槍壹把（含彈匣壹個，槍枝管制編
號：0000000000）沒收。
    事  實
一、甲○○明知經改造可發射子彈具有殺傷力之槍枝係槍砲彈藥刀械管制條例所列管
    之槍枝，非經中央主管機關許可，不得持有，竟基於持有上開槍枝之犯意，於八
    十八年五月間某日，在臺北縣板橋市中山公園內，收受真實姓名年籍不詳綽號阿
    明之成年男子所交付之仿ＷＡＬＴＨＥＲ廠半自動手槍製造之改造玩具手槍一把
    （含彈匣一個），作為阿明所欠新臺幣五千元債務之擔保，而接續在臺北縣土城
    市○○路二一四巷九號住處，未經許可，持有上開可發射子彈具有殺傷力之改造
    玩具手槍一把。嗣於八十八年八月二十三日二十時許，甲○○持上開可發射子彈
    具有殺傷力之改造玩具手槍一把，在臺北縣板橋市○○路○段一五一一前等候阿
    明前來清償債務並取回上開槍枝時，為警當場查獲，並扣得上開槍枝。
二、案經臺北縣警察局海山分局報告臺灣板橋地方法院檢察署檢察官偵查起訴。
    理  由
一、右揭事實，業據被告甲○○迭於警訊、偵查及本院審理中供承不諱，並有上開可
    發射子彈具有殺傷力之改造玩具手槍一把扣案可佐。上開槍枝經送請內政部警政
    署刑事警察局鑑驗結果，認扣案之改造玩具手槍一把（含彈匣一個，槍枝管制編
    號：0000000000），係由仿ＷＡＬＴＨＥＲ廠半自動手槍製造之金屬
    玩具手槍拆除槍管內橫向阻鐵改造而成，機械性能正常，可擊發適用子彈，具殺
    傷力之事實，有該局八十八年九月三日刑鑑字第八七一九七號鑑驗通知書一份及
    照片一張附卷可稽。事證明確，被告之犯行堪以認定。
二、按非經中央主管機關許可，不得持有可發射子彈具有殺傷力之槍枝，槍砲彈藥刀
    械管制條例第五條定有明文。被告甲○○違反上開規定，未經許可，持有上開可
    發射子彈具有殺傷力之槍枝，核其所為，係犯槍砲彈藥刀械管制條例第十一條第
    四項之未經許可持有可發射子彈具有殺傷力之槍枝。爰審酌被告之品行、生活狀
    況，其未經許可，持有上開槍枝，雖未持之犯案，但對於社會治安仍構成潛在之
    危害，被告犯罪之動機、目的、手段、犯罪所生之危害及犯罪後坦承之態度等一
    切情狀，量處如主文所示之刑並就罰金部分諭知易服勞役之折算標準，以示懲儆
    。
三、按人民身體之自由應予保障，憲法第八條設有明文。限制人身自由之法律，其內
    容須符合憲法第二十三條所定要件。保安處分係對受處分人將來之危險性所為拘
    束其身體、自由等之處置，以達教化與治療之目的，為刑罰之補充制度。本諸法
    治國家保障人權之原理及刑法之保護作用，其法律規定之內容，應受比例原則之
    規範，使保安處分之宣告，與行為人所為行為之嚴重性、行為人所表現之危險性
    ，及對於行為人未來行為之期待性相當。槍砲彈藥刀械管制條例第十九條第一項
    規定：「犯第七條、第八條、第十條、第十一條、第十二條第一項至第三項、第
    十三條第一項至第三項之罪，經判處有期徒刑者，應於刑之執行完畢或赦免後，
    令入勞動場所，強制工作，其期間為三年。」此項規定不問對行為人有無預防矯
    治其社會危險性之必要，一律宣付強制工作三年，限制其中不具社會危險性之受
    處分人之身體、自由部分，其所採措施與所欲達成預防矯治之目的及所需程度，
    不合憲法第二十三條所定之比例原則。犯上開條例第十九條所定之罪，不問對行
    為人有無預防矯治其社會危險性之必要，一律宣付強制工作三年之部分，與本解
    釋意旨不符，應自本解釋公布之日起不予適用。犯該條例第十九條第一項所列舉
    之罪，依個案情節符合比例原則部分，固應適用該條例宣告保安處分；至不符合
    部分而應宣告保安處分者，則仍由法院斟酌刑法第九十條第一項規定之要件，依
    職權為之，於此，自無刑法第二條第二項之適用，亦即仍有從新從輕原則之適用
    ，為司法院大法官釋字第四七一號解釋著有明文。經查被告雖未經許可，持有上
    開改造之槍枝，但未持之犯案，其槍枝之數量亦僅有一把，且所持有之槍枝係屬
    刑度較輕之改造槍彈，其所具之社會危險性尚非顯著，依上開解釋意旨，因認本
    件對被告科以上開之刑罰已足促其改悔向上，尚無再依法對被告宣付強制工作以
    預防矯治其社會危險性之必要，併予敘明。
四、扣案之仿ＷＡＬＴＨＥＲ廠半自動手槍製造之改造玩具手槍一把（含彈匣一個）
    ，經鑑定結果具有殺傷力，業如前述，係屬槍砲彈藥刀械管制條例第五條所規定
    之違禁物，應依刑法第三十八條第一項第一款之規定宣告沒收。至扣案之子彈二
    顆，經送請內政部警政署刑事警察局鑑驗結果，認均係由玩具子彈改造而成（具
    直徑約六ＭＭ之金屬彈頭），採樣一顆試射（因而滅失），不能擊發，認均不具
    殺傷力之事實，有該局八十八年九月三日刑鑑字第八七一九七號鑑驗通知書一份
    及照片一張附卷可稽，故均不予宣告沒收。
五、公訴意旨另以：被告甲○○於上開事實欄所述之時地，同時未經許可，持有具有
    殺傷力之子彈二發，因認被告亦涉有槍砲彈藥刀械管制條例第十二條第四項之未
    經許可持有子彈罪嫌云云。惟查，上開子彈二發，經鑑定結果均不具殺傷力，其
    理由及證據均業如前述，因公訴人認此部分與本件上開論罪科刑部分具有想像競
    合犯之裁判上一罪關係，故不另為無罪之諭知。
據上論斷，應依刑事訴訟法第二百九十九條第一項，槍砲彈藥刀械管制條例第十一條
第四項，刑法第十一條前段、第四十二條第二項、第三十八條第一項第一款，現行法
規所定貨幣單位折算新臺幣條例第二條，判決如主文。
本案經檢察官蔡宏展到庭執行職務
中      華      民      國      八十九      年    一      月   三十一   日
                                      臺灣板橋地方法院刑事第一庭
                                          法  官  楊  千  儀
右正本證明與原本無異
如不服本判決應於送達後十日內向本院提出上訴狀
                                          書記官  王      明
中      華      民      國      八十九      年    二      月     三     日
附錄本案論罪科刑法條全文：
槍砲彈藥刀械管制條例第十一條：
未經許可，製造、販賣或運輸第四條第一款所稱其他可發射金屬或子彈具有殺傷力之
各式槍砲者，處五年以上有期徒刑，併科新臺幣一千萬元以下罰金。
未經許可，轉讓、出租或出借前項所列槍砲者，處三年以上十年以下有期徒刑，併科
新臺幣七百萬元以下罰金。
意圖供自己或他人犯罪之用，而犯前二項之罪者，處無期徒刑或七年以上有期徒刑，
併科新臺幣一千萬元以下罰金。
未經許可，持有、寄藏或意圖販賣而陳列第一項所列槍砲者，處一年以上七年以下有
期徒刑，併科新臺幣七百萬元以下罰金。
第一項至第三項之未遂犯罰之。


司法院資訊處製作；財團法人民間司法改革基金會備份。
